最高法院刑事判決　　　　　　一○○年度台上字第四七八五號
上　訴　人　台灣高等法院檢察署檢察官　
被　　　告　劉仲達
上列上訴人因被告殺人等罪案件，不服台灣高等法院中華民國一
○○年六月二十一日第二審更審判決（一○○年度上更(一)字第三
八號，起訴案號：台灣新竹地方法院檢察署九十八年度偵字第三
二九三、三二九六號），提起上訴，本院判決如下：
    主  文
上訴駁回。
    理  由
按：除有刑事妥速審判法第八條之情形外，檢察官或自訴人對於
第二審法院維持第一審所為無罪判決提起上訴之理由，必須以：
一、判決所適用之法令牴觸憲法。二、判決違背司法院解釋。三
、判決違背判例等事項為限。此觀民國九十九年五月十九日公布
、一○○年五月十九日施行之刑事妥速審判法第九條第一項之規
定即明。又刑事訴訟法第三百七十七條至第三百七十九條、第三
百九十三條第一款規定，與嚴格法律審之精神不符，刑事妥速審
判法第九條第二項並規定於前項案件之審理，不適用之。故所謂
判決違背判例，自不包括違背刑事訴訟法第三百七十七條至第三
百七十九條以及第三百九十三條第一款有關之判例，為當然之解
釋。稽之該規定之立法理由，無非以刑事訴訟法已改採改良式當
事人進行主義，檢察官對於起訴之案件，自訴人對於提起自訴之
案件，均應負實質舉證責任。案件於第一審判決無罪，第二審法
院仍維持第一審所為無罪判決，若仍允許檢察官或自訴人就無罪
判決一再上訴，被告因此必須承受更多之焦慮及不安，有礙被告
接受公正、合法、迅速審判之權，因此合理限制檢察官、自訴人
之上訴權，使其等於上開情形下，提起上訴之理由以落實嚴格法
律審之理由為限，可使檢察官、自訴人更積極落實實質舉證責任
，爰明定於第二審法院（包含更審法院）維持第一審無罪判決之
情形下，提起上訴（包含檢察官、自訴人提起上訴）之理由，限
於本條第一項各款嚴格法律審之理由。為彰顯於符合上開規定之
情形時，最高法院為嚴格法律審，上訴理由自應以判決所適用之
法令牴觸憲法、判決違背司法院解釋或違背判例者為限。亦即案
件若符合上開情形時，上訴理由狀內須具體載明原審判決有何本
條第一項各款所規定之事由。本件原判決維持第一審關於被告劉
仲達殺人等部分無罪之判決，駁回檢察官該部分在第二審之上訴
，查原審係於一○○年六月二十一日判決，第二審檢察官則於同
年七月六日提起第三審上訴，既均在上開刑事妥速審判法第九條
第一項施行之後，自應有該條規定之適用。檢察官上訴意旨略以
：(一)審理事實之法院，對於案內一切證據，除認為不必要者外，
均應詳為調查，然後於調查所得之心證以為判斷之基礎，故證據
雖已調查，而尚有其他必要部分並未調查，仍難遽為被告有利或
不利之認定，四十九年台上字第八七三號判例參照，又證據於待
證事實確有重要關係，原審未加調查，而遽為判決，自難謂非應
於審判期日調查之證據未予調查之違法，五十年台上字第一四七
一號判例可資參考。被告劉仲達於偵查中曾自白其係受謝明坤之
指使及告知，持謝明坤所有具有殺傷力之空氣槍及CZ-75 型制式
手槍各一把，於九十六年十二月二十八日晚上九時五分許，在新
竹市○○路一○七號前槍殺被害人鄭興傳致死，有警詢及偵查筆
錄在卷可稽，則被告之上開自白是否實在，自與本案之待證事實
有重要之關係，其是否有受謝明坤之指使持槍殺害鄭興傳？謝明
坤是否有交付槍枝予被告？自應依職權予以調查；而謝明坤雖於
偵查、第一審及原審前審審理時，因通緝，而無法傳喚到庭；惟
謝明坤於九十九年八月一日即因另案在法務部矯正署新竹監獄執
行，有其在監在押紀錄表可稽。原審審理期間內，謝明坤仍在上
開監獄執行，原審竟未傳喚謝明坤到庭，藉以查明謝明坤是否有
教唆被告持槍殺害鄭興傳及交付槍枝之事實，進而調查被告自白
是否與事實相符，有應於審判期日調查之證據而未予調查之違法
，核與上開最高法院之判例意旨亦有相悖。(二)證人傅民權於第一
審證稱：「但是當時秘密證人沒有看到被告本人的臉，因為當時
被告是趴在偵訊室桌上，被告當時是累癱在偵訊室的椅子上」等
語，其證述是否實情？自應依職權調查，最高法院於發回意旨中
亦已指明，原審竟未依職權調查，遽認警員應有暗示秘密證人A1
之意，據以認定秘密證人A1之指認有所瑕疵，有應於調查期日調
查之證據未為調查之違法，違背法令之情事。(三)證據力之強弱，
法院固有自由判斷之權，惟判斷證據力如與經驗法則有違，即屬
判決適用法則不當，自足為上訴之理由，亦有二十六年渝上字第
八號判例可資參照。證人許智翔於九十八年七月二十二日偵查中
之證詞，與被告於警詢、偵查中就作案後如何逃逸之情事所為之
供述，似無不符，應屬於不利於被告之證據；許智翔若未親為，
何以能陳述如此真實；雖證人林明宏警員證稱在製作筆錄前曾拿
被告九十八年六月二十四日警詢筆錄最後兩個問答給許智翔看云
云，惟許智翔縱使看過上開被告之筆錄，其是否能將與被告逃逸
之經過鉅細靡遺地說出，已不無疑義；況且，許智翔於觀看筆錄
前否認有參與本案，亦經林明宏證述在卷；其既否認有參與本件
之犯行，何以仍會供出如何接應被告逃逸之經過？許智翔之上開
證述既已載明於警詢筆錄，復經其簽名於筆錄上，顯非出於警方
之不法手段，原審質疑許智翔之上開證述，亦僅屬臆測而已，所
認許智翔之證述不能作為不利於被告之證據，亦有違經驗法則，
核與上開判例之意旨亦相違背云云。惟查：檢察官所舉上開四十
九年台上字第八七三號、五十年台上字第一四七一號、二十六年
渝上字第八號判例，係分別闡述刑事訴訟法第三百七十九條第十
款依法應於審判期日調查之證據而未予調查、第三百七十八條之
判決適用法則不當之違背法令等意旨，於此並無適用之餘地。檢
察官據以指摘原判決違法，核與刑事妥速審判法第九條所定得為
第三審上訴之理由，不相適合。其上訴自屬違背法律上之程式，
應予駁回。
據上論結，應依刑事訴訟法第三百九十五條前段，判決如主文
中    華    民    國  一○○  年    八    月  三十一  日
                      最高法院刑事第十二庭
                          審判長法官  黃  正  興  
                                法官  林  秀  夫  
                                法官  許  錦  印  
                                法官  林  瑞  斌  
                                法官  謝  靜  恒  
本件正本證明與原本無異
                                      書  記  官  
中    華    民    國  一○○  年    九    月    七    日
                                                      v